臺灣臺南地方法院民事裁定　　　　　　　　96年度抗字第37號
抗　告　人　甲○○
　　　　　　乙○○
相　對　人　丙○○
抗告人因與相對人丙○○間請求本票裁定強制執行事件，抗告人
對於中華民國96年4月11日本院96年度票字1777號裁定提起抗告
，本院裁定如下：
    主  文
原裁定關於准予抗告人甲○○於如附表編號一所示發票日簽發之
本票乙紙，內載憑票交付聲請人如附表編號一所示之金額，及自
如附表編號一所示利息起算日起至清償日止，按週年利率百分之
六計算之利息，得為強制執行之部分廢棄。
原裁定關於准予抗告人乙○○於如附表編號二所示發票日簽發之
本票乙紙，內載憑票交付聲請人如附表編號二所示之金額，及自
如附表編號二所示利息起算日起至清償日止，按週年利率百分之
六計算之利息，得為強制執行之部分廢棄。
上開廢棄部分相對人於原審之聲請駁回。
其餘抗告均駁回。
抗告程序費用新臺幣壹仟元由相對人負擔新臺幣伍佰元，餘由抗
告人負擔。
    理  由
一、本件相對人於原審主張：相對人執有抗告人甲○○、乙○○
    分別簽發如附表所示之本票各1紙，並免除作成拒絕證書，
    詎經聲請人向相對人提示未獲付款，為此提出本票2紙，聲
    請裁定准許強制執行等語。嗣經原審審核後，業於96年4月
    11 日以96年度票字第1777號裁定准許在案。
二、抗告意旨略以：抗告人所簽發之本票非相對人支付予抗告人
    之金額，蓋本件抗告人與相對人間因買賣關係致產生金錢交
    易事實，當初簽訂買賣契約同時，雙方以書面及電話言明，
    若有一方無法履行契約時，可經由法律途徑解決。但相對人
    卻憑自己的意思表示，不履行契約所簽訂的買賣方式，變相
    引導抗告人先簽發兩張本票，藉言保障債權。今抗告人無法
    於短期間履行契約，相對人卻拿該本票向本院提告強制執行
    ，顯然有詐欺之嫌。另相對人以「毀約」理由已於96年1月
    份逕向台北市松山分局報案，本件正以詐欺案件審理中，相
    對人不當之行為已明顯觸法，無視司法公正之存在，僅憑自
    己的意思行為表示，抗告人將於近日蒐集資料，向相對人提
    出誣告，以昭公信，上述事實無關本件民事裁定緣由，但仍
    息息相關，抗告人目前名下所有手機號碼及銀行帳戶已被停
    話和列為警示帳戶，嚴重影響日常生活開銷及連絡之不便，
    只因相對人聽信當初承辦警員誤導，單純一樁買賣交易卻演
    變為一件詐欺案，身心受創實非外人所能體會等語。
三、按本票發票人所負責任，與匯票承兌人同；又發票人應照匯
    票文義擔保承兌及付款，票據法第121條、第29條第1項分別
    定有明文。次按執票人向本票發票人行使追索權時，得聲請
    法院裁定後強制執行，票據法第123條定有明文，是以法院
    之應否為准予強制執行之裁定，當視本票之執票人可否向發
    票人行使追索權以為斷 (最高法院51年台抗字第145號判例
    參照)。查本件相對人主張其執有抗告人乙○○、甲○○分
    別簽發如附表編號一、二所示之本票各1紙，並免除做成拒
    絕證書，經提示而不獲付款，爰依票據法第123條聲請裁定
    許可強制執行等情，已據其提出本票2紙為證，而觀諸前開
    本票之應記載事項均記載齊備，並無票據無效之情形存在，
    相對人聲請對各由乙○○、甲○○為發票人如附表編號一、
    二本票強制執行，於形式上判斷，核與票據法第123條之規
    定並無不合，應予准許。惟附表編號一之本票並非抗告人甲
    ○○所簽發，編號二之本票並非抗告人乙○○所簽發，原審
    裁定准予相對人對抗告人甲○○於如附表編號一，內載憑票
    交付聲請人如附表編號一所示之金額，及自如附表編號一所
    示利息起算日起至清償日止，按週年利率百分之六計算之利
    息，得為強制執行，暨對抗告人乙○○於附表編號二，內載
    憑票交付聲請人如附表編號二所示之金額，及自如附表編號
    二所示利息起算日起至清償日止，按週年利率百分之六計算
    之利息，得為強制執行部分，於法不合，原裁定關於此部分
    ，應予廢棄，並駁回相對人在原審此部分之請求。
四、又按本票執票人依票據法之規定，聲請法院裁定許可對發票
    人強制執行，屬非訟事件程序，係以審查強制執行許可與否
    ，並無確定實體上法律關係存否之效力，如發票人就票據債
    務之存否有爭執時，應由發票人提起確認之訴，以資解決（
    最高法院56年臺抗字第714號、57年臺抗字第76號著有判例
    可供參照）。是以原裁定除上開應予廢棄部分外，抗告人雖
    以其與相對人間所存之債權金額與票面金額不符具狀提起本
    件抗告，並請求將原裁定全部廢棄，惟縱認其所述屬實，揆
    諸上揭最高法院判例意旨，本票債權是否存在，係屬實體上
    之爭執，法院於裁定本票准許強制執行之非訟程序，無從加
    以審酌，抗告人以此為由提起本件抗告，應屬無據，此部分
    抗告應予駁回。
五、末按「依法應由關係人負擔費用者，法院裁定命關係人負擔
    時，應一併確定其數額」、「前項費用之負擔有相對人者，
    準用民事訴訟法有關訴訟費用之規定」，非訟事件法第24條
    第1項及同法第21條第2項分別定有明文。查本件抗告業經部
    分廢棄，抗告程序費用為1,000元，應由抗告人及相對人各
    自負擔二分之一，依上開法條規定，本院併予確定抗告程序
    費用如主文第五項所示。
六、結論：本件抗告為一部有理由，一部無理由，依非訟事件法
    第46條、第21條第2項，第23條、第24條第1項，民事訴訟法
    第492條、第495條之1第1項、第449條第1項、第79條、第85
    條第1項前段，裁定如主文。
中　　華　　民　　國　　96　  年　  9  　月　   29   　日
                  民事第二庭    審判長法　官　翁金緞
                                      法　官　高榮宏
                                      法　官　李杭倫
以上正本證明與原本無異。
如不服本裁定，僅得於收受本裁定正本送達後10日內，以適用法
規顯有錯誤為理由，向本院提出再抗告狀，（須附繕本一份及
繳納再抗告裁判費新台幣1,000元），經本院許可後始可再抗告。
中　　華　　民　　國　　96  　年　　　　月　   　　日
                                      書記官　蔡曉卿
┌──────────────────────────────────────────────────────┐
│附表：                                                                                      96年度抗字第37號│
├──┬──────┬────────┬────────┬───────┬───────┬──────────┤
│編號│發　票　日  │ 票  面  金  額 │到    期    日  │利 息 起 算 日│票  據  號  碼│發票人              │
│    │            │ （新  台  幣） │                │              │              │                    │
├──┼──────┼────────┼────────┼───────┼───────┼──────────┤
│001 │96年1月5日  │1,950,000元     │未  載          │原裁定送達翌日│CH329309      │乙○○              │
├──┼──────┼────────┼────────┼───────┼───────┼──────────┤
│002 │96年1月8日  │720,000元       │未  載          │原裁定送達翌日│CH329310      │甲○○              │
└──┴──────┴────────┴────────┴───────┴───────┴──────────┘
